【裁判字號】    99,訴,1222
【裁判日期】    990827
【裁判案由】    毒品危害防制條例
【裁判全文】
臺灣臺北地方法院刑事判決              99年度訴字第1222號
公  訴  人  臺灣臺北地方法院檢察署檢察官
被      告  甲○○
上列被告因違反毒品危害防制條例案件，經檢察官提起公訴（99
年度毒偵字第1624號），被告於本院準備程序進行中，就被訴事
實為有罪之陳述，經本院告知簡式審判程序意旨，並聽取公訴人
及被告之意見後，本院合議庭裁定由受命法官獨任依簡式審判程
序審理，並判決如下：
    主  文
甲○○施用第一級毒品，累犯，處有期徒刑柒月，扣案古柯鹼殘
渣袋肆個（毒品均量微無法磅秤）均沒收銷燬，扣案玻璃管拾伍
支、分撥器拾支均沒收；又施用第二級毒品，累犯，處有期徒刑
肆月，扣案大麻（驗餘總淨重捌點柒柒捌捌公克）均沒收銷燬、
包裝上開毒品之包裝袋貳個、大麻研磨器壹個、捲煙紙盒、煙
斗壹支均沒收。應執行有期徒刑拾月，扣案古柯鹼殘渣袋肆個（
毒品均量微無法磅秤）、大麻（驗餘總淨重捌點柒柒捌捌公克）
均沒收銷燬，包裝上開毒品之包裝袋貳個、玻璃管拾伍支、分撥
器拾支、大麻研磨器壹個、捲煙紙盒、煙斗壹支均沒收。
    事  實
 一、甲○○前於民國95年間因施用第二級毒品案件，經臺灣士
     林地方法院以96年度毒聲字第10號裁定送臺灣士林看守所
     附設勒戒處所觀察、勒戒後，認無繼續施用毒品之傾向，
     於96年4月25日釋放出所，並由臺灣士林地方法院檢察署檢
     察官以95年度毒偵字第2211號處分不起訴確定。又於96 年
     10月間，因施用第二級毒品案件，經本院於97年2月12日以
     97年度簡字第164號判決判處有期徒刑3月確定，於97年4
     月8日易科罰金執行完畢。詎仍不知悛悔，其明知古柯鹼、
     大麻係業經公告列為毒品危害防制條例第2條第2項第1、2
     款之第一、二級毒品，不得非法持有、施用，詎仍未戒除
     施用毒品習性，復各基於施用第一毒品古柯鹼、第二級毒
     品大麻之犯意，分別為下列犯行：
  (一)於99年4月16日凌晨0時30分許為警查獲採尿前96小時內之某
    時許（應扣除為警拘捕至採尿時止人身自由受公權力拘束無
    從施用毒品之時間），在臺北縣汐止市○○街110巷97弄9之
    2號25樓之住處內，以將第一級毒品古柯鹼置於吸食器內用
    火燒烤吸食其所產生煙霧之方式，施用第一級毒品古柯鹼1
    次。
  (二)於99年4月13日至14日間某日晚上，在其上揭住處內，以大
    麻研磨器將大麻磨碎，再以捲煙紙包裹，並放入煙斗內點火
    燃燒吸食之方式，施用第二級毒品大麻1次。嗣因另涉犯運
    輸毒品案件，於99年4月16日凌晨0時30分許，在臺北市松山
    區○○○路○段291 巷口前，為士林憲兵隊持臺灣北地方法
    院檢察署檢察官所核發之拘票將其逮捕，經其自願性同意搜
    索後，為警在其所乘坐之車牌號碼5976-YA號自小客車內，
    扣得其所有供本案施用之第一級毒品古柯鹼殘渣袋4個（毒
    品均量微無法秤重）、第二級毒品大麻1包（淨重0.357公克
    、取樣0.0932公克、驗餘淨重0.2638公克），及其所有供施
    用本案古柯鹼所用之玻璃管15支、分撥器10支；復在其上開
    住處內扣得其所有供本案施用之第二級毒品大麻1包（淨重
    9.259公克、取樣0.744公克、驗餘淨重8.515公克），及其
    所有供施用本案大麻所用之大麻研磨器1個、捲煙紙3盒、煙
    斗1支，並採其尿液送驗，結果呈古柯鹼及大麻陽性反應，
    而查知上情。
二、案經士林憲兵隊報請臺灣臺北地方法院檢察署檢察官偵查起
    訴。被告於本院準備程序進行中，就被訴事實為有罪之陳述
    ，經本院告知簡式審判程序意旨，並聽取公訴人及被告之意
    見後，本院合議庭裁定由受命法官獨任依簡式審判程序審理
    。
    理  由
一、訊據被告甲○○對於上揭時、地，分別施用古柯鹼、大麻各
    1次之犯罪事實均坦承不諱（見本院99年8月6日準備程序筆
    錄及審判筆錄），又被告於99年4月16日為警查獲後，經警
    所採集之尿液經送憲兵司令部刑事鑑識中心以ＥＭＩＴ酵素
    免疫分析法初步檢驗，並以ＧＣ/ＭＳ氣相層析/質譜儀法確
    認檢驗之結果，呈古柯鹼及大麻陽性反應，有該鑑識中心99
    年5月28日憲直刑鑑字第0990001062號鑑定書及所檢附之送
    驗尿液鑑定結果一覽表1份（尿液檢體編號：000000000Ａ號
    ）在卷可稽（見毒偵卷第58、59頁），此外復有扣案之古柯
    鹼殘渣袋4個（毒品均量微無法秤重），經送驗結果，均檢
    出第一級毒品古柯鹼成分；煙草2包（於車內所扣得者淨重
    0.357公克、取樣0.0932公克、驗餘淨重0.2638公克；於住
    處所扣得者淨重9.259公克、取樣0.744公克、驗餘淨重8.51
    5公克），經送驗結果，均檢出第二級毒品大麻成分，此有
    憲兵司令部刑事鑑識中心99年5月14日憲直刑鑑字第0990000
    954號鑑定書及所檢附之送驗毒品鑑定結果一覽表1份（尿液
    檢體編號：000000000Ａ號）附卷可考（見毒偵卷第51頁至
    第55頁），足徵被告前開出於任意性之自白與事實相符，堪
    以採信。本案事證明確，被告犯行堪以認定，應依法論科。
二、按施用第一、二級毒品為犯罪行為，毒品危害防制條例第10
    條定有處罰明文。故施用第一、二級毒品者，依前揭規定本
    應科以刑罰。惟基於刑事政策，對合於一定條件之施用者，
    則依同條例第20條、第23條之規定，施以觀察、勒戒及強制
    戒治之保安處分。又毒品危害防制條例於92年7月9日修正公
    布，自93年1月9日施行，其中第20條、第23條將施用毒品之
    刑事處遇程序，區分為「初犯」及「五年內再犯」、「五年
    後再犯」。依其立法理由之說明：「初犯」，經觀察、勒戒
    或強制戒治後，應為不起訴處分或不付審理之裁定；經觀察
    、勒戒或強制戒治執行完畢釋放後，「五年內再犯」者，因
    其再犯率甚高，原實施之觀察、勒戒及強制戒治既已無法收
    其實效，爰依法追訴或裁定交付審理。至於經觀察、勒戒或
    強制戒治執行完畢釋放後，「五年後再犯」者，前所實施之
    觀察、勒戒或強制戒治已足以遮斷其施用毒品之毒癮，為期
    自新及協助其斷除毒癮，仍適用「初犯」規定，先經觀察、
    勒戒或強制戒治之程序。從而依修正後之規定，僅限於「初
    犯」及「五年後再犯」二種情形，始應先經觀察、勒戒或強
    制戒治程序。倘被告於五年內已再犯，經依法追訴處罰，縱
    其第三次（或第三次以上）再度施用毒品之時間，在初犯經
    觀察、勒戒或強制戒治執行完畢釋放五年以後，已不合於「
    五年後再犯」之規定，且因已於「五年內再犯」，顯見其再
    犯率甚高，原實施觀察、勒戒或強制戒治，已無法收其實效
    ，即應依該條例第10條處罰（最高法院97年度第5次刑事庭
    會議決議意旨可資參照）。查本案被告前於95年間因施用第
    二級毒品案件，經臺灣士林地方法院以96年度毒聲字第10號
    裁定送臺灣士林看守所附設勒戒處所觀察、勒戒後，認無繼
    續施用毒品之傾向，於96年4月25日釋放出所，並由臺灣士
    林地方法院檢察署檢察官以95年度毒偵字第2211號處分不起
    訴確定。又於96年10月間，因施用第二級毒品案件，經本院
    於97年2月12日以97年度簡字第164號判決判處有期徒刑3月
    確定乙情，有臺灣高等法院被告前案紀錄表1份附卷可考，
    足認其業於「五年內再犯」，且本案犯罪時間亦在上開強制
    戒治執行完畢5年內，自無再經觀察勒戒、強制戒治之必要
    ，依法應逕予追訴處罰。
三、復按古柯鹼、大麻分別係毒品危害防制條例第2條第2項第1
    款、第2款所定之第一級、第二級毒品，不得非法持有、施
    用。核被告所為，就事實欄一、(一)部分，係犯毒品危害防制
    條例第10條第1項施用第一級毒品罪；就事實欄一、(二)部分
    ，係犯同條例第10條第2項施用第二級毒品罪。其持有第一
    級毒品古柯鹼、第二級毒品大麻之低度行為，各為施用之高
    度行為所吸收，均不另論罪。被告前開施用第一級毒品及施
    用第二級毒品之犯行，犯意各別，行為互殊，應予分論併罰
    。又被告有如事實欄所載犯罪科刑及刑之執行紀錄，有臺灣
    高等法院被告前案紀錄表1份在卷可稽，其受有期徒刑執行
    完畢後，5年以內故意均再犯本案有期徒刑以上之罪，均屬
    累犯，均應依刑法第47條第1項前段規定加重其刑。爰審酌
    被告前經觀察、勒戒後，猶未戒除施用毒品惡習，素行不佳
    ，足徵其自我檢束能力低弱，惟其施用毒品係戕害自身健康
    ，且犯後坦承犯行，尚具悔意，及其犯罪之動機、目的、手
    段等一切情狀，爰分別量處如主文所示之刑，並定其應執行
    之刑，以資懲儆。
四、扣案之古柯鹼殘渣袋4個，為被告所有，業據被告供承明確
    （見本院卷第13頁），因毒品本身均量微無法磅秤，且均與
    袋身無法單獨析離，均應依毒品危害防制條例第18條第1項
    前段規定沒收銷燬之。扣案大麻2包內之大麻（於車內所扣
    得者淨重0.357公克、取樣0.0932公克、驗餘淨重0.2638公
    克；於住處所扣得者淨重9.259公克、取樣0.744公克、驗餘
    淨重8.515公克），均應依毒品危害防制條例第18條第1項前
    段規定宣告沒收並銷燬之。至於鑑驗耗損部分，既已滅失不
    存在，自無庸併予宣告沒收。包裝上開毒品之包裝袋2個，
    均具有防止毒品裸露、逸出及潮濕之功用，並便於攜帶，自
    均屬供被告施用本案第二級毒品犯罪所用之物，且該等包裝
    袋連同袋內盛裝之上開毒品均屬被告所有之物，業據被告供
    承在卷，爰依刑法第38條第1項第2款規定，就該包裝袋2個
    均併予宣告沒收。再扣案之玻璃管15支、分撥器10支均為被
    告犯本案施用第一級毒品所用之物；扣案大麻研磨器1個、
    捲煙紙3盒、煙斗1支均為被告犯本案施用第二級毒品所用之
    物，且上開物品均為被告所有，此據被告供明（見本院卷第
    13頁正反面），均應依刑法第38條第1項第2款規定均諭知沒
    收。
據上論斷，應依刑事訴訟法第273條之1第1項、第299條第1項前
段，毒品危害防制條例第10條第1項、第2項、第18條第1項前段
，刑法第11條前段、第47條第1項、第51條第5款、第38條第1項
第2款，判決如主文。
本案經檢察官蒲心智到庭執行職務。
中    華    民    國    99    年     8    月    27    日
                  刑事第十庭  法  官  謝昀璉
上正本證明與原本無異。
如不服本判決應於收受送達後10日內向本院提出上訴書狀，並應
敘述具體理由；其未敘述上訴理由者，應於上訴期間屆滿後20日
內向本院補提理由書（均須按他造當事人之人數附繕本）「切勿
逕送上級法院」。
                              書記官  鄭雅文
中    華    民    國    99    年    8     月    27    日
附錄法條：毒品危害防制條例第10條第1 項、第2 項。
毒品危害防制條例第10條
施用第一級毒品者，處6 月以上5 年以下有期徒刑。
施用第二級毒品者，處3 年以下有期徒刑。

司法院資訊處製作；財團法人民間司法改革基金會備份。
